臺灣高雄地方法院民事判決　　　　　　 97年度重訴字第203號
原　　　告　共晟企業有限公司
法定代理人　林伶芝
訴訟代理人　李孟璋
被　　　告　聚和國際股份有限公司
法定代理人　郭聰田
訴訟代理人　劉豐州律師
複代理人　　曾瓊瑤律師
上列當事人間請求給付貨款事件，本院民國100 年1 月13日言詞
辯論終結，判決如下：
    主    文
被告應給付原告新台幣肆佰捌拾肆萬參仟參佰捌拾貳元，及自民
國九十七年五月七日起至清償日止，按週年利率百分之五計算之
利息。
原告其餘之訴駁回。
訴訟費用由被告負擔十分之八，餘由原告負擔。
    事實及理由
一、原告主張：被告自民國95年8 月4 日起，於未與原告達成買
    賣契約之合意前，即使用原告所交付之貨物一批，並由被告
    公司之工程師與原告之承辦人員完成清點交貨手續後施工於
    被告之工廠設備上，因被告於使用後以兩造並未就價金達成
    合意而否認曾與原告成立買賣契約，系爭貨物之貨款未稅之
    總價共為新台幣（下同）14,464,280元，系爭貨物共分3 筆
    ，其中之2 筆因兩造嗣後已達成合意而給付，但就第3 筆貨
    物之金額6,150,309 元（如附表所示，含代為施工之工資，
    下稱系爭物品），被告竟拒絕給付，爰依不當得利之法律關
    係提起本訴等語。並聲明：被告應給付原告6,15 0,309元，
    及自原告97年4 月28日聲請狀繕本送達翌日起至清償日止，
    按年息5%計算之利息之判決。
二、被告則以：就被告確已使用系爭貨物，應依不當得利法律關
    係返還系爭物品之合理價金，原告不爭執。惟因原告於交付
    上開物品前並未向被告報價，亦未經被告確認是否同意原告
    報價之價格，被告否認系爭物品之總價為原告所主張之6,15
    0,309 元，原告應舉證證明應有之合理市價為何；又原告係
    依不當得利法律關係請求，應不得請求其代為施工之工資，
    而只能請求系爭物品之價格；另系爭物品之貨款之價金既尚
    未確定，原告應不得請求遲延利息，原告之請求為無理由等
    語，資為抗辯。並聲明：駁回原告之訴。
三、兩造不爭執事項：
（一）被告確已將原告所交付如附表所示之系爭物品使用在自己
      之廠房而耗用完畢。
（二）原告於交付上開物品前並未向被告報價，亦未經被告確認
      是否同意原告之報價，原告係於事後始報價。
（三）就原告所交付之上開物品，兩造曾就其中之2 筆於嗣後達
      成合意並已給付。
（四）被告應依不當得利之法律關係返還原告系爭物品之合理價
      金。
四、爭執事項：
    原告就系爭物品所得向被告請求之合理金額為何（即系爭物
    品之合理價格應為多少，含是否得請求代為施工之工資）？
五、得心證之理由：
（一）原告是否得請求代為施工之工資？
      按「無法律上之原因而受利益，致他人受損害者，應返還
      其利益。」，民法第179 條前段定有明文。被告雖抗辯原
      告係依不當得利法律關係請求，不當得利請求權不得請求
      代為施工之工資云云，惟本條所規定之「受有利益」，依
      財產之狀態而言，包含財產之積極增加（例如財產權之取
      得）及消極增加（例如本應支出費用而未支出）在內，依
      給付之型態而言，給付得依法律行為（例如所有權之移轉
      ）或事實行為（例如勞務之給付）為之。又「上訴人在兩
      造因確認賣約無效案判決確定後，仍將系爭地強行耕種，
      其所用籽種肥料及牛工人工等損失，非由於被上訴人之侵
      權行為，固不得請求賠償。但被上訴人就上訴人耕種所獲
      之農產品，如已收取，顯係無法律上之原因而受利益，致
      他人受有損害，則上訴人所施用之籽種肥料牛工人工等項
      ，依不當得利之法則，尚非無請求返還之權。」，有最高
      法院31年上字第453 號判例要旨可參。故被告抗辯不當得
      利請求權不得請求代為施工之工資云云，即不足採。
（二）系爭物品之合理價格應為多少？
  １、就如附表所示之第1 至17項之物品，經本院送請兩造合意
      選定之財團法人中華工商研究院鑑定後，其合理之價格為
      4,801,342 元，有鑑定報告書及更正函（卷三第66頁以下
      ）在卷可稽，原告之此部份請求，於此範圍內，應認有理
      由，至其餘部份，則為無理由。
  ２、就財團法人中華工商研究院陳稱因無法取得公開市場資訊
      而無法鑑定之：(1)附表第16項管類中，編號2 之蒸氣加熱
      管、編號5 之1/4"OD鋼瓶Ｎ2 撓性管，及(2)第17項施工工
      資部份（見鑑定報告書第19-83 、184 頁，卷三第66頁以
      下），原告則已陳明同意依被告抗辯之金額計算。而被告
      就上開(1)、(2)二部份所抗辯之合理市場價格則為(1)部份7,
      040 元、(2)部份35,000元，合計共42,040元（（卷一第28
      6 頁，原告誤算為46,440元），原告之此部份請求於42,0
      40元之範圍內，應予准許。
  ３、被告雖就附附表第3 項PFA 軟管中，鑑定報告書編號第1
      、2 、4 細項部份，請求再送鑑定。惟按民事訴訟法第三
      百七十六條之一既於保全證據程序，設有兩造得就訴訟標
      的、事實、證據或其他事項成立協議等「證據契約」之具
      體明文。是凡當事人間以合意就特定訴訟標的及其原因事
      實確定其證據方法之證據契約，倘其內容於公益無妨害，
      不侵害自由心證主義，並在當事人原有自由處分之權限及
      辯論主義之適當領域內者，本於私法自治原則，自應承認
      其效力。，有最高法院96年度台上字第2907號判決之要旨
      可資參照，本件既是經兩造於本院審理中合意送請財團法
      人中華工商研究院鑑定，自屬「證據契約」，參照上開最
      高法院判決之要旨，兩造自均應受其拘束。又被告雖以其
      曾就上開PFA 軟管為訪價，經訪價後之價格與鑑定報告之
      價格差異近3 倍云云，並提出訪價資料為證（卷三第90頁
      以下），然被告所提出之訪價資料係99年12月間及100 年
      1 月間之報價資料，而非95年8 月4 日兩造交易時之報價
      資料，且並未具體指出鑑定人之上開鑑定方法、內容及結
      果，有何具體之瑕疵及不可採之事實，亦不足採。
（三）依上開各項金額計算，原告所得向被告請求之金額應為4,
      843,38 2元。
五、綜上所述，原告依不當得利法律關係所得請求被告給付之金
    額應為4, 843,382元。又「給付有確定期限者，債務人自期
    限屆滿時起，負遲延責任。給付無確定期限者，債務人於債
    權人得請求給付時，經其催告而未為給付，自受催告時起，
    負遲延責任。其經債權人起訴而送達訴狀，或依督促程序送
    達支付命令，或為其他相類之行為者，與催告有同一之效力
    。前項催告定有期限者，債務人自期限屆滿時起負遲延責任
    。」、「遲延之債務，以支付金錢為標的者，債權人得請求
    依法定利率計算之遲延利息。但約定利率較高者，仍從其約
    定利率。」，民法第229 條、第233 條第１項定有明文，查
    被告於審理時陳稱其未收到原告之準備書狀繕本，而經本院
    送達原告97年4 月28日之聲請狀後，業經被告於97年5 月6
    日收受，有送達證書在卷可稽（卷一第192 頁），依上開法
    條之規定原告自得請求自送達翌日之97年5 月7 日起至清償
    日止，按年息5%計算之法定遲延利息。從而，原告之上開請
    求，於得請求被告給付4,843,382 元，及自97年5 月7 日起
    至清償日止，按年息5%計算之利息部份，為有理由，應予准
    許；至其逾此範圍之請求，為無理由，應予駁回。
六、訴訟費用負擔之依據：民事訴訟法第79條。
中    華    民    國   100    年    1     月    31    日
                  民事第四庭    法  官  郭文通
以上正本係照原本作成。
如對本判決上訴，須於判決送達後20日內向本院提出上訴狀。如
委任律師提起上訴者，應一併繳納上訴審裁判費。
中    華    民    國   100    年    1     月    31    日
                                書記官  黃琬婷
附表：
┌──┬──────┬──────┬───────┐
│編號│品      名  │原告主張金額│被告主張金額  │
├──┼──────┼──────┼───────┤
│ 一 │過濾器      │  245,820元 │  128,710元   │
├──┼──────┼──────┼───────┤
│ 二 │蒸汽伸軟管閥│  227,400元 │  137,904元   │
├──┼──────┼──────┼───────┤
│ 三 │PFA軟管     │2,888,758元 │  953,886元   │
├──┼──────┼──────┼───────┤
│ 四 │高壓軟管    │  519,460元 │  355,400元   │
├──┼──────┼──────┼───────┤
│ 五 │水用伸縮接頭│  131,292元 │  130,572元   │
├──┼──────┼──────┼───────┤
│ 六 │逆止閥      │  325,460元 │  147,310元   │
├──┼──────┼──────┼───────┤
│ 七 │調壓閥      │  467,800元 │  183,740元   │
├──┼──────┼──────┼───────┤
│ 八 │觀視器      │   64,818元 │   64,818元   │
├──┼──────┼──────┼───────┤
│ 九 │桶底閥      │   94,500元 │   94,500元   │
├──┼──────┼──────┼───────┤
│ 十 │SWG配件     │   30,730元 │   28,490元   │
├──┼──────┼──────┼───────┤
│十一│流量計      │   94,600元 │   92,300元   │
├──┼──────┼──────┼───────┤
│十二│液位傳送器  │  106,500元 │  106,500元   │
├──┼──────┼──────┼───────┤
│十三│安全閥      │   50,900元 │   50,900元   │
├──┼──────┼──────┼───────┤
│十四│電磁閥      │   11,340元 │   11,340元   │
├──┼──────┼──────┼───────┤
│十五│法蘭        │    6,426元 │    6,426元   │
├──┼──────┼──────┼───────┤
│十六│管類        │   23,240元 │   22,580元   │
├──┼──────┼──────┼───────┤
│十七│施作工資    │   35,000元 │   35,000元   │
└──┼──────┼──────┼───────┤
      │合      計  │5,324,044元 │2,550,376元   │
      └──────┴──────┴───────┘